【裁判字號】    91,簡上,60
【裁判日期】    921127
【裁判案由】    清償債務
【裁判全文】
臺灣桃園地方法院民事判決  九十一年度簡上字第六○號
    上  訴  人
    法定代理人  丙○○
    訴訟代理人  乙○○
                楊久弘  律師
    被上訴人    名商國際股份有限公司
                        設基隆.
    法定代理人  丁○○  住同右.
    訴訟代理人  甲○○  住同右.
右當事人間請求給付貨款事件，上訴人對於中華民國九十一年三月十一日本院桃園簡
易庭九十一年度桃簡字第九一號第一審簡易判決提起上訴，於民國九十二年十一月十
三日辯論終結，本院判決如左：
    主      文
上訴駁回。
第二審訴訟費用由上訴人負擔。
    事      實
甲、上訴人方面：
  一、聲明：原判決廢棄；被上訴人在第一審之訴暨假執行之聲請均駁回。
  二、陳述：
    (一)被上訴人主張上訴人於民國（下同）九十年四月十八日向其購買不鏽鋼水箱蓋
      三十二只，總價新台幣（下同）二十一萬五千二百五十元，並約定上訴人應於
      被上訴人給付貨品後，以一個月期之支票支付上開款項，嗣被上訴人於同月二
      十日將貨品運抵上訴人指定之工地即桃園縣龜山鄉陸光三村，並經上訴人員工
      林高文簽收在案，詎上訴人迄未清償右揭款項，為此，爰依買賣契約之法律關
      係，請求上訴人給付前述款項，及自起訴狀繕本送達翌日即同年五月二十日起
      至清償日止，按週年利率百分之五計算之利息等語。惟查，上訴人係受訴外人
      即行政院退除役官兵輔導委員會高雄榮民技術勞務中心（下稱高雄勞務中心）
      委任從事陸光三村水電工程之安裝，該安裝工程原不包括系爭貨物之採購，然
      因該中心遲未將該設備進場，其工地副主任陳宗和遂委請上訴人代為採購，故
      上訴人與被上訴人所訂買賣契約，完全受高雄勞務中心之指示，該公司為高雄
      勞務中心之本件買賣受僱人，因之，系爭貨款被上訴人應當向高雄勞務中心請
      求為是。
    (二)由高雄勞務中心九十二年四月十六日高勞業二字第○九二○○○○四八七號覆
      鈞院函可知，系爭水箱蓋不在上訴人承攬榮民技術勞務中心工程範圍內。因此
      ，可徵上訴人公司員工乙○○承辦該採購時，應有告知被上訴人系爭款項將由
      高雄勞務中心支付。祗因工程緊迫，被上訴人乃要求上訴人先行簽約，否則無
      法出貨，故由上訴人具名。
    (三)台灣台北地方法院檢察署九十一年他字第六九四二號案件中，證人韓寶林曾證
      稱高雄勞務中心確委請上訴人公司代為採購，並積欠上訴人公司款項之事實。
      又台灣台北地方法院九十年度訴字第二八八三號乙案，其原告即訴外人申捷企
      業有限公司（下稱申捷公司）起訴請求本件上訴人給付買賣價金，亦經上訴人
      告知前情，而轉向高雄勞務中心請款無訛後，撤回該件訴訟。上訴人業傳真申
      捷公司之請款文書供被上訴人參考，因被上訴人未依循該公文請款模式，因此
      無法獲得撥款。
    (四)兩造訂約時，上訴人確有財務狀況不佳情事，被上訴人故不予出貨，經上訴人
      公司員工乙○○表示得採上述向高雄勞務中心請款方式取得貨款，被上訴人始
      允予出貨。果非如此，被上訴人必拒為給付。
  三、證據：提出上訴人公司工程行文備忘錄、委託契約書、行政院國軍退除役官兵
      輔導委員會九十一年七月一日輔參字第○九一○二二二七號函、協調會記錄、
      上訴人公司函、水電工程計價爭議會議結論、桃園縣政府動支經費請示單、高
      雄勞務中心簽呈、桃園縣政府九十一年五月一日府城企字第○九一○○九二四
      ○九號函、申捷公司函、台灣台北地方法院通知書等為證，並聲請高雄勞務中
      心檢送與上訴人陸光三村合建國宅水電工程委託契約書預算單價金額表，又聲
      請調閱台灣台北地方法院九十年度訴字第二八八三號民事卷、台灣台北地方法
      院檢察署九十一年度他字第六九四二號偵查卷，及訊問證人陳宗和、謝健福、
      韓寶林。
乙、被上訴人方面：
  一、聲明：請求駁回上訴，上訴費用由上訴人負擔。
  二、陳述：除與原審判決書所載者相同茲予引用外，補稱：
    (一)上訴人與高雄勞務中心間之委託契約與上訴人無干，而上訴人向被上訴人購買
      系爭標的物時，亦未表彰係為高雄勞務中心所購，被上訴人即無從知悉渠等間
      之法律關係。又兩造訂約時，被上訴人已風聞上訴人在外積欠貨款，故特與上
      訴人約明為雙方買賣，被上訴人且派員親自將合約送至上訴人公司，上訴人法
      定代理人丙○○及員工乙○○均在場，乙○○尚保證貨款絕無問題，復表示工
      程緊迫，要被上訴人公司趕貨，為此，被上訴人乃要求上訴人應交付一個月期
      之支票。而本件直至被上訴人向上訴人請款時，上訴人方告知因高雄勞務中心
      未撥款予上訴人，故拒絕給付貨款。
    (二)被上訴人未曾收到上訴人公司傳真之文件，實則，係上訴人訴訟代理人乙○○
      於鈞院本審準備程序庭後，提示訴外人台安電機股份有限公司之公文予被上訴
      人觀看，但被上訴人向該業者查詢，亦經覆稱未收到上訴人款項。又本件興訟
      多時後，上訴人之訴訟代理人乙○○始告知或可向高雄勞務中心承辦人韓寶林
      請款，但被上訴人試圖與之聯絡，但未獲置理。
  三、證據：援用原審之立證方法。
    理      由
一、被上訴人原審起訴主張：上訴人於九十年四月十八日向其購買不鏽鋼水箱蓋三十
    二只，貨款總計二十一萬五千二百五十元，雙方約定上訴人給付貨品後，被上訴
    人應交付一個月期之貨款支票以資清償，詎被上訴人依約於同月二十日交付後，
    上訴人迄未給付貨款，為此，爰依買賣契約之法律關係，訴請上訴人清償右揭款
    項，及自起訴狀繕本送達翌日即同年五月二十日起至清償日止，按週年利率百分
    之五計算之利息等語。上訴人則以：渠公司係受高雄勞務中心之指示而向被上訴
    人購買系爭水箱蓋，故上訴人於兩造訂約時，即告知被上訴人該事實，因之，被
    上訴人應向高雄勞務中心請款為是，上訴人自無給付該貨款之義務等語資為抗辯
    。
二、查兩造系爭買賣係由上訴人以該公司名義與被上訴人訂約，嗣由上訴人員工林高
    文簽收買賣標的物，又貨款價額為二十一萬五千二百五十萬元等情，上訴人並不
    否認，且有在卷之報價單、送貨單、統一發票（原審卷第十頁至第十二頁）可資
    為憑，是此部分堪信為真實。
三、本件上訴人以兩造訂約時，業向被上訴人陳明系爭貨款應由訴外人即高雄勞務中
    心支付等語為辯，係主張有利於己之事實，揆之民事訴訟法第二百七十七條前段
    之舉證責任法則，上訴人對此自應負舉證之責。查上訴人前開所辯，被上訴人已
    否認在卷，而上訴人聲請訊問之證人陳宗和即高雄勞務中心前工地副主任、謝健
    福即高雄勞務中心技士均以不知兩造買賣事實過程，故無有利上訴人之證述。又
    證人韓寶林即高雄勞務中心副技師於本院中則結證：兩造之系爭買賣伊不清楚，
    但知悉高雄勞務中心將工程交由上訴人承包之事，又該中心與上訴人公司間之合
    約關係有諸多情況，若屬該中心自己採購者，即自行與廠商訂定合約，若委託上
    訴人公司購買，雙方則簽有委任合約，如上訴人提出之委託契約書，但價款應由
    上訴人向高雄勞務中心請款，上訴人所採購者屬該中心之委任範圍，亦即系爭標
    的依該中心與上訴人之約定，應該由高雄勞務中心購買等語（參見本審卷第一一
    三頁至第一一六頁）。而依上訴人提出之委託契約書第一條所示，上訴人承包高
    雄勞務中心之工程係採預算單價金額實作實算制，稽之高雄勞務中心九十二年四
    月十六日高勞業二字第○九二○○○○四八七號函所附右開委託書預算單價金額
    表所列，系爭不鏽鋼水箱蓋三十二只確不實在預算單價之中，此亦得由上訴人提
    出之工程行文備忘錄中，高雄勞務中心工地副主任陳宗和批示「請右昇公司代為
    採購，再向本中心領款」等詞印證之。從而，足徵高雄勞務中心並非以上述委託
    契約書委託上訴人採購系爭水箱蓋甚明，故證人韓寶林所證，高雄勞務中心係以
    前揭委託契約書委請上訴人購買系爭水箱蓋等詞，與事實不符，且與上訴人自認
    委託契約不包括本件設備之採購乙節相左，是以非無瑕疵。進且，依上述陳宗和
    之批示，委託上訴人購買之系爭貨物，須上訴人於採購後向高雄勞務中心請款，
    而非出賣人應逕向高雄勞務中心請求給付貨款，承此以言，當可推知上訴人係以
    自己之名義與被上訴人訂定買賣契約，於付款後，再向高雄勞務中心請款。
四、次以，上訴人另稱，係基於陳宗和前述指示而與被上訴人訂定買賣契約，誠有上
    開工程行文備忘錄存卷可佐，並非無據，然上訴人是否確向被上訴人表彰係高雄
    勞務中心之有權代理，上訴人對該有利之事實亦未提出相當之證據以對。參之台
    灣台北地方法院九十年度訴字第二八八三號申捷公司起訴請求本件上訴人給付買
    賣價金乙案，申捷公司係以雙方達成和解為由，撤回該訴訟，已由本院依職權調
    閱屬實，而該卷卷內並無高雄勞務中心應付買賣貨款之證據可憑，反係上訴人再
    三主張本件買賣與申捷公司之買賣關係雷同，然據申捷公司起訴提出之合約書亦
    係上訴人以該公司個人名義與之簽約，且約明應由上訴人給付貨款。準此以觀，
    上訴人始為本件系爭買賣之貨款給付義務人，應無疑義。至於上訴人超出委託契
    約書之義務，為高雄勞務中心採購系爭水箱蓋，乃彼等間之另一法律關係，與本
    件無涉。
五、綜上所陳，原審以被上訴人基於買賣貨款請求權之法律關係，訴請上訴人給付右
    開貨款，暨自起訴狀繕本送達翌日即九十年五月二十日起至清償日止之法定遲延
    利息，為有理由，予以准許，併准供擔保為假執行，要無不洽。本件上訴人猶執
    詞指摘原判決不當，求予廢棄，尚非有據，是應駁回其上訴。
六、本件事證業臻明確，兩造其餘攻擊防禦方法，經核與本件心證之形成不生影響，
    是不一一贅述，併此敘明。
七、據上論結，本件上訴為無理由，依民事訴訟法第四百三十六條之一第三項、第四
    百四十九條第一項、第七十八條，判決如主文。
中      華      民      國    九十二    年     十一     月    二十七    日
                            臺灣桃園地方法院民事第二庭
~B審判長法官  邱瑞祥
~B法      官  張震武
~B法      官  朱敏賢
右為正本係照原本作成
本判決不得上訴
中      華      民      國    九十二    年     十一     月    二十七    日
~B法院書記官  謝文心


司法院資訊處製作；財團法人民間司法改革基金會備份。
